【裁判字號】    99,台上,6782
【裁判日期】    991028
【裁判案由】    偽造有價證券等
【裁判全文】
最高法院刑事判決            九十九年度台上字第六七八二號
上  訴  人  甲○○
選任辯護人  陳勵新律師
上列上訴人因國泰世華商業銀行股份有限公司自訴偽造有價證券
等案件，不服台灣高等法院中華民國九十八年二月二十五日第二
審判決（九十七年度上訴字第五六八一號，自訴案號：台灣台北
地方法院九十七年度自字第一０六號），提起上訴，本院判決如
下：
    主  文
上訴駁回。
    理  由
按刑事訴訟法第三百七十七條規定，上訴於第三審法院，非以判
決違背法令為理由，不得為之。是提起第三審上訴，應以原判決
違背法令為理由，係屬法定要件。如果上訴理由書狀並未依據卷
內訴訟資料，具體指摘原判決不適用何種法則或如何適用不當，
或所指摘原判決違法情事，顯與法律規定得為第三審上訴理由之
違法情形，不相適合時，均應認其上訴為違背法律上之程式，予
以駁回。本件原判決撤銷第一審之判決，改判依牽連犯規定，從
一重論處上訴人甲○○連續意圖供行使之用，而偽造有價證券罪
刑。已詳敘其認定犯罪事實所憑之證據及認定之理由，從形式上
觀察，並無判決違背法令之情形存在。上訴意旨略以：原判決認
定上訴人利用國泰世華銀行建國分行（下稱國泰銀行）承辦人員
吳春昇疏未注意，連續於原判決附表所示時間在附表編號 2至11
所示之貸款契約書、切結書、授權書、抵押權設定契約書等文件
上偽造韓子義之署押及印文；然依吳春昇之供述連帶保證人一定
要親自簽名，從來沒代理情形，吳春昇怎可能疏未注意上訴人代
韓子義在多達十餘份文件上署名及蓋印，且其中「韓子義」之『
韓』字與上訴人所簽署之『韓』字相同，原判決認定事實違背經
驗及論理法則；本件貸款原係上訴人以父親韓子義之房屋向華信
銀行辦理貸款，嗣向國泰銀行分別辦理轉貸及增貸事宜，而上開
房屋本係分給上訴人，因此上訴人有無受韓子義之授權，而無偽
造文書及有價證券之故意，自有向華信銀行調閱前相關貸款資料
，原審未加調查，有調查未盡之違誤；本件實係自訴人國泰銀行
之承辦人吳春昇要求上訴人代為簽署韓子義之姓名，否則吳春昇
應當場制止，自訴人既明知，上訴人當然無偽造之故意可言；另
上訴人並未與胞兄韓建磊共同詐欺，只因上訴人對外舉債及就父
親龐大醫藥費分擔與胞兄失和，致其不肯撤回塗銷抵押權登記之
訴，上訴人自始無詐欺之故意云云。而事實之認定及證據之取捨
，為事實審法院之職權，茍其判斷無違經驗法則或論理法則，即
不能任意指為違法。原判決依憑上訴人之自白、證人吳春昇之證
言、韓子義所有上開房地分別於民國九十三年五月二十七日及九
十四年十一月十七日由國泰銀行設定新台幣（下同）七百九十二
萬元及三百三十萬元之最高限額抵押權之土地登記謄本、建物登
記謄本及貸款契約書，韓子義自八十九年八月十七日即由台北市
立萬芳醫院護理之家照護之診斷證明書、委託照護合約書、醫療
費用收據影本、台北市立萬芳醫院巴氏量表及相片二幀，暨台灣
台北地方法院於九十六年度禁字第七三號宣告韓子義為禁治產人
之裁定等證據，參酌卷內其他證據調查之結果，綜合判斷，認上
訴人有其事實欄所載之偽造有價證券等犯行，已詳敘取捨證據之
心證理由，所為論斷，無違經驗法則及論理法則，亦無所指理由
矛盾之違法情形存在。原判決依調查結果認上訴人之行為足使自
訴人誤認與其至銀行之人即為韓子義，亦可能因上訴人持有其父
身分證及印章而銀行行員誤信已得其同意而便宜行事，同意由上
訴人代簽名，然與上訴人未得韓子義之同意而訂立本件契約及偽
造本票之行為之結果，並不影響。至於上訴人以韓子義所有房地
向國泰銀行貸款之前，如何向華信銀行以同一房地設定抵押借款
，於原判決認定之事實不生影響，且上訴人並未於原審請求就該
部分為調查，上訴意旨即非依據卷內資料執為指摘。此外，上訴
意旨就屬原審採證、認事職權之適法行使及原判決已說明事項，
徒憑己見，任意指摘為違法，且仍為單純事實之爭執，均非適法
之第三審上訴理由，其就偽造有價證券、偽造私文書部分上訴違
背法律上之程式，應予駁回。上訴人另犯牽連之輕罪詐欺部分，
原審係依刑法第三百三十九條第一項論處，核屬刑事訴訟法第三
百七十六條第四款之案件，牽連之重罪部分上訴既不合法，自無
從就想像競合之輕罪併為實體上審理，依刑事訴訟法第三百七十
六條規定，此部分既經第二審判決，自不得上訴於第三審法院，
上訴人復提起上訴，顯非適法，應併予駁回。
據上論結，應依刑事訴訟法第三百九十五條前段，判決如主文。
中    華    民    國  九十九  年    十    月  二十八  日
                      最高法院刑事第十一庭
                          審判長法官  石  木  欽
                                法官  洪  佳  濱
                                法官  韓  金  秀
                                法官  段  景  榕
                                法官  周  煙  平
本件正本證明與原本無異
                                      書  記  官
中    華    民    國  九十九  年   十一   月    二    日
                                                    m

司法院資訊處製作；財團法人民間司法改革基金會備份。
